【裁判字號】    96,交聲,1137
【裁判日期】    970107
【裁判案由】    違反道路交通管理處罰條例聲明異議
【裁判全文】
臺灣士林地方法院交通事件裁定        96年度交聲字第1137號
原處分機關  交通部公路總局台北區監理所
異  議  人
即受處分人  乙○○
上列受處分人因違反道路交通管理處罰條例案件，對於交通部公
路總局台北區監理所於民國96年7 月13日所為裁決（北監自裁字
裁40-AEV678040號），聲明異議，本院裁定如下：
    主  文
異議駁回。
    理  由
一原處分意旨略以：異議人即受處分人乙○○於民國96年3 月26
  日下午1 時50分許，駕駛車號CX-6823 號自用小客車，行經臺
  北士林區○○路、環河北路3 段時，未遵守該處所設禁止右轉
  之標誌，自百齡橋下橋處違規右轉至環河北路3 段，經台北市
  政府警察局以北市警交大字AEV678040 號舉發違反道路交通管
  理事件通知單（下稱舉發通知單）當場舉發，裁決機關因認異
  議人違反道路交通管理處罰條例第48條第1 項第2 款之規定，
  而於96年7 月13日以北監自裁字裁40-AEV678040號交通事件裁
  決書裁處罰鍰新台幣1,800 元，並依同條例第63條第1 項第1
  款（原裁決書漏引）規定，記違規點數1 點。
二異議意旨略以：異議人於前揭時間駕車由士林區○○路由慢車
  道右轉入環河北路3 段，而非行走快車道或自百齡橋右轉，卻
  遭於環河北路3 段執勤之員警攔下舉發自快車道右轉之違規，
  經異議人向警申訴，該警員竟稱其感覺異議人違規，警方不以
  科學方法舉證，竟以「感覺」認定異議人違規，另該處往來車
  輛眾多，警員難免看錯，又異議人未收到原舉發通知單，喪失
  申訴機會，如此舉發程序，異議人難以信服，為此聲明異議。
三按汽車駕駛人轉彎時，有下列情形之一者，處新台幣600 元以
  上1,800 元以下罰鍰：二不依標誌、標線、號誌指示者；違反
  道路交通管理處罰條例第48條第1 項第2 款規定者，除依原條
  款處罰鍰外，並記違規點數1 點，道路交通管理處罰條例第48
  條第1 項第2 款、第63條第1 項第1 款分別定有明文；又汽車
  駕駛人，不依標誌、標線、號誌指示者，逾越應到案期限60日
  以上繳納罰鍰者，處新台幣1,800 元之罰鍰，此違反道路交通
  管理事件統一裁罰標準表亦有明文。
四查據證人即舉發本件違規行為之臺北市政府警察局士林分局社
  子派出所警員甲○○於本院調查時結證稱：當天異議人從百齡
  橋下橋處違規右轉，該處設有禁止右轉之標誌，百齡橋下橋處
  只有1 個車道，中正路有兩個車道，內側是左轉車道，外側是
  右轉車道，異議人不是從中正路右轉，而是從百齡橋下橋處右
  轉至環河北路，當時我在環河北路值勤，我值勤之處可看到快
  車道之方向，當天光線很好，我有看到異議人從快車道下來右
  轉等語（見本院96年10月12日筆錄），再參以證人甲○○與異
  議人素不相識，並無怨隙，當無甘冒偽證重典，誣陷異議人之
  虞，又警員甲○○舉發異議人之時間為下午1 時50分，而當天
  氣候晴朗，視線良好（業據甲○○述明在卷），衡情甲○○應
  無錯看之可能。再查異議人雖以裁決機關並未以科學證據證明
  其違規云云為辯，然查異議人前述違規行為，已據證人甲○○
  於本院結證明確，另交通警員製單舉發違反道路交通管理處罰
  條例所列之違規事實，本質上為行政處分，係公務員基於職務
  上權力，依法就特定之具體事件所為具公法上效果之單方行政
  行為，基於公務員為公法上行為具有公信力之原則，該行政處
  分當可被推定為真正，其據以依法處分之事實認定亦為正確無
  誤，此與民事訴訟法第355 條第1 項規定：「文書依其程式及
  意旨得認作公文書者，推定其為真正」之情形相同，本此公信
  原則，乃立法者賦予執勤警員得當機處分（如道路交通管理處
  罰條例第7 條之2） 以達其維護交通秩序、安全之行政目的，
  反之，現今汽車性能精良、快速，員警於道路旁執行交通勤務
  ，生命安全備受威脅，且違規事件之發生常在瞬息之間，若謂
  員警一切違規取締行為均需有其他物證以證其實，則民眾遇有
  員警攔停取締時，心存僥倖，拒絕攔停逃逸之情，必會與日俱
  增，則國家交通行政勢必窒礙難行，據此，刑事訴訟法就犯罪
  證據有關之規定中，與屬行政秩序罰之交通違規裁罰本質不合
  之部分，自不在準用之列。本院既查無證據足資證明員警有捏
  造事實違法取締之情事，則執勤警員本其維護交通秩序、安全
  職責所為之舉發，自應受到合法、正確之推定。
五再按行為人經當場舉發者，被查獲之行為人為受處分人時，應
  將填記後舉發違反道路交通管理事件通知單之通知聯交付該行
  為人或駕駛人簽名或蓋章收受之；拒絕簽章者，仍應將通知聯
  交付該駕駛人或行為人，並記明其事由及交付之時間；拒絕收
  受者，應告知其應到案之時間及處所，並記明事由與告知事項
  ，視為已收受，此違反道路交通管理事件統一裁罰標準及處理
  細則第11條第1 項第1 款定有明文。查異議人有前揭違規經警
  當場舉發，業如前述，而警於開立本件舉發通知單予異議人時
  ，異議人拒絕簽收，警遂告知到案日期及處所等情，有警察記
  載「拒簽收」及「異議人堅持無違規故拒簽收，已告知到案日
  期及處所」之舉發通知單在卷可參，揆諸前開規定，自應視為
  異議人已收受該舉發通知單，異議人稱因未收受該舉發通知單
  而喪失申訴機會云云，顯有誤會。
五綜上所述，異議人前開所辯，洵為卸責之詞，委無足採，異議
  人確有原處分機關認定之違規情事，又依舉發通知單所載，異
  議人應於96年4 月10日前到案，然其未到案，於96年7 月13日
  裁決前亦未申訴，顯已逾應到案期限60日以上，從而原處分機
  關援引上開道路交通管理處罰條例及違反道路交通管理事件統
  一裁罰標準表之規定，為前述裁罰，核無不當。異議人之異議
  為無理由，應予駁回。
六據上論斷，應依道路交通案件處理辦法第19條，裁定如主文。
中    華    民    國    97    年    1     月    7     日
                  交通法庭    法  官      江翠萍
以上正本證明與原本無異。
如不服本裁定應於送達後5日內向本院提出抗告狀。
                              書記官      陳慧玲
中    華    民    國    97    年    1     月    7     日


司法院資訊處製作；財團法人民間司法改革基金會備份。
